臺灣高等法院臺中分院民事裁定
110年度聲字第68號
聲  請  人  洪粉
相  對  人  沈宜禛律師即林文宗之遺產管理人 
上列聲請人因與相對人間聲請返還擔保金事件，經臺灣彰化地方
法院移送前來（110年度司聲字第36號），本院裁定如下：
      主  文
聲請駁回。
      理  由
一、聲請意旨略以：伊與林文宗（民國109年5月11日死亡）間假
    扣押事件，前依本院109年度抗字第140號民事裁定，提供擔
    保金新臺幣（下同）10萬元，因相對人業已死亡且其全體繼
    承人均已向法院聲明拋棄繼承並經准予備查在案（臺灣彰化
    地方法院109年度司繼字第907號），伊應已無繼續提存之必
    要。本件因供擔保之原因業已消滅，顯無因伊提供擔保，而
    對相對人及其全體繼承人有任何損害，爰依民事訴訟法第10
    4條第1項之規定，聲請返還擔保金等語。 
二、按「有下列各款情形之一者，法院應依供擔保人之聲請，以
    裁定命返還其提存物或保證書：應供擔保之原因消滅者。
    供擔保人證明受擔保利益人同意返還者。訴訟終結後，供
    擔保人證明已定20日以上之期間，催告受擔保利益人行使權
    利而未行使，或法院依供擔保人之聲請，通知受擔保利益人
    於一定期間內行使權利並向法院為行使權利之證明而未證明
    者」民事訴訟法第104條第1項定有明文。此規定依同法第10
    6條規定，於其他依法令供訴訟上之擔保者準用之。又因釋
    明假扣押之原因而供之擔保，係擔保債務人因假扣押所應受
    之損害，故必待無損害發生，或債權人本案勝訴確定，或就
    所生之損害已經賠償時，始得謂供擔保之原因消滅（最高法
    院106年度台抗字第1359號民事裁定意旨可參）。再按所謂
    訴訟終結，在因假扣押或假處分供擔保之場合，因該擔保係
    為保障受擔保利益人因假扣押或假處分所受損害而設，倘執
    行法院已依假扣押或假處分裁定為假扣押或假處分之執行，
    則在執行法院撤銷全部執行程序前，受擔保利益人所受損害
    仍可能繼續發生，損害額既未確定，自難強令其行使權利，
    故必待假扣押或假處分之執行程序已全部撤銷，始得謂為訴
    訟終結（最高法院107年度台抗字第130號民事裁定意旨參照
    ）。
三、經查：　　
㈠聲請人與林文宗間前因車禍事故，聲請人對林文宗提起刑事附
  帶民事訴訟請求損害賠償事件（臺灣彰化地方法院108年度交
  簡附民字第73號）繫屬臺灣彰化地方法院（下稱原法院）時，
  經本院以109年度抗字第140號民事裁定（下稱系爭假扣押裁定
  ）准聲請人以新臺幣（下同）10萬元為林文宗供擔保後，得對
  林文宗之財產於100萬元範圍內為假扣押；嗣經聲請人於109年
  5月8日向原法院提存所以109年度存字第354號提存事件提存10
  萬元為擔保（下稱系爭提存物），並向臺灣雲林地方法院（下
  稱雲林地院）聲請假扣押執行完畢（執行案號為109年度執全
  字第30號）等情，有系爭假扣押裁定、提存書及雲林地院109
  年9月4日雲院惠109執全寅字第30號函附卷可參（見原法院109
  年度存字第354號卷、109年度全字第2號卷第53頁）。
㈡聲請人雖以林文宗業已死亡且其全體繼承人均已向法院聲明拋
  棄繼承，本件應供擔保之原因業已消滅，顯無因伊提供擔保而
  對林文宗及其全體繼承人有任何損害為由，依民事訴訟法第10
  4條第1項規定聲請返還系爭提存物云云。惟查：
　⒈聲請人本件供擔保之原因為系爭假扣押裁定（見原法院109年
    度存字第354號卷系爭假扣押裁定及提存書），於此情形，
    揆諸首揭說明，要符合民事訴訟法第104條第1項第1款「應
    供擔保之原因消滅者」，應係指損害未發生或已賠償，或債
    權人本案勝訴確定等，始得謂供擔保之原因消滅；而要符合
    同項第3款「訴訟終結後」定期催告行使權利之情形，應須
    待假扣押之執行程序已全部撤銷，始得謂為訴訟終結。
　⒉本件假扣押之本案訴訟即原法院108年度交簡附民字第73號事
    件，經原法院刑事庭裁定移送民事庭後，由原法院109年度
    訴字第195號事件（下稱系爭本案訴訟）受理在案，嗣因林
    文宗於109年5月11日死亡，其所有繼承人均已辦理拋棄繼承
    ，系爭本案訴訟經原法院於109年6月3日裁定停止訴訟程序
    ；原法院並於109年12月16日以109年度司繼字第1412號裁定
    ，選任沈宜禛律師為被繼承人林文宗之遺產管理人等情，業
    經本院調取相關事件電子卷證核閱屬實及109年度司繼字第1
    412號裁定在卷。再系爭本案訴訟於110年3月16日經原法院
    改分為簡易案件，以110年度簡字第70號事件受理在案，並
    訂於110年5月17日審理，亦有原法院民事事件審理單、報到
    單附於本院卷可稽。基上，可知系爭本案訴訟尚未終結，並
    無民事訴訟法第104條第1項第1款規定「應供擔保之原因消
    滅者」之情形。　
  ⒊又本件聲請人於系爭假扣押裁定裁准得對林文宗之財產為假
    扣押後，除已依系爭假扣押裁定提存系爭提存物供擔保外，
    並已向雲林地院聲請假扣押執行完畢，已如前述，則在系爭
    假扣押裁定撤銷及假扣押執行撤回前，假扣押執行程序尚未
    終結，雖林文宗之全體繼承人已抛棄繼承，然受擔保利益人
    林文宗之遺產仍有可能繼續發生損害，即難逕認林文宗未因
    假扣押之執行受有損害，而有民事訴訟法第104條第1項第1
    款規定「應供擔保之原因消滅者」之情形；而假扣押執行程
    序尚未撤銷，自亦不符同條項第3款規定「訴訟終結」之情
    形。
　⒋綜上，本件系爭本案訴訟尚未終結，且尚難認定林文宗未因
    上開假扣押執行程序受有損害，而有應供擔保原因消滅之情
    形，亦無證據證明林文宗同意返還系爭提存物，且假扣押執
    行程序未經撤銷，訴訟尚未終結，自難謂與民事訴訟法第10
    4條第1項規定相符。
㈢從而，聲請人依民事訴訟法第106條準用第104條第1項規定，聲
  請發還系爭提存物10萬元，尚有未合，不應准許。
四、據上論結，本件聲請為無理由，爰裁定如主文。 　
中　　華　　民　　國　　110 　年　　5 　　月　　 25 　日
　　　　　　　　民事第一庭    審判長法　官  張瑞蘭
　　　　　　　　　　　　　　　　    法　官  洪堯讚
　　　　　　　　　　　　　　　　    法　官  蔡秉宸
正本係照原本作成。
不得抗告。
　　　　　　　　　　　　　　　　    書記官  趙郁涵
中　　華　　民　　國　　110 　年　　5 　　月　　26　　日